【裁判字號】    99,易,294
【裁判日期】    991109
【裁判案由】    竊盜
【裁判全文】
臺灣花蓮地方法院刑事判決               99年度易字第294號
公  訴  人  臺灣花蓮地方法院檢察署檢察官
被      告  乙○○
被      告  己○○
被      告  庚○○
上列被告因竊盜案件，經檢察官提起公訴（99年度偵字第1210、
2960號），本院判決如下：
    主  文
乙○○犯刑法第三百二十一條第一項第三、四款之竊盜罪，累犯
，處有期徒壹年陸月。
己○○犯刑法第三百二十一條第一項第三、四款之竊盜罪，處有
期徒壹年。
庚○○犯刑法第三百二十一條第一項第三、四款之竊盜罪，處有
期徒壹年貳月。
乙○○、己○○、庚○○其餘被訴部分，均無罪。
    事  實
一、乙○○前因違反毒品危害防制條例案件，經臺灣士林地方法
    院於民國96年8月13日以96年度訴字557號判決有期徒刑 8月
    ，減為有期徒刑4月確定，甫於97年2月28日縮刑期滿執行完
    畢。詎不知悔改，竟與己○○、庚○○共同基於意圖為自己
    不法所有之犯意聯絡，於99年3月1日中午，由己○○駕駛丙○○所借車號1955－VQ號吉普車，搭載乙○○及庚○○，持
    丙○○所有客觀上對人之身體、生命具有危險性足供兇器使
    用之鐮刀2把，至花蓮縣萬榮鄉○○村○○○道7.5公里處，
    由乙○○以上開鐮刀下手竊取戊○○所有之檳榔，庚○○則
    撿取搬運至前揭車輛。未幾，戊○○及鄰近之檳榔園管理人
    丁○○、辛○○在花蓮縣萬榮鄉○○村○○○道6 公里處，
    發現乙○○、己○○、庚○○所搭乘前揭車輛後車廂載滿檳
    榔，而乙○○、己○○、庚○○見東窗事發，趕緊由己○○
    加速駕駛下山逃逸，戊○○、丁○○、辛○○亦隨即駕車追
    趕並報警處理，嗣於同日下午 1時許，戊○○、丁○○、辛○○在花蓮縣萬榮鄉○○村○○○道 4.5公里處附近，攔停
    己○○所駕駛前揭車輛，乙○○見狀便下車將部分所竊取之
    檳榔丟下山溝，己○○亦下車往山下奔去，庚○○待在車內
    不願下車，後員警到達現場查獲乙○○、己○○、庚○○，
    並扣得遭竊取之剩餘檳榔約1萬1千粒及鐮刀2把。
二、案經花蓮縣警察局鳳林分局報告臺灣花蓮地方法院檢察署檢
    察官偵查起訴。
    理  由
壹、程序部分：
一、被告乙○○辯稱其於99年 3月1日下午3時30分左右至同日下
    午 4時10分左右警詢時之自白，被告庚○○辯稱其於同日下
    午4時30分左右至同日下午5時10分左右警詢時之自白，均係
    員警自行事先製作筆錄而逼迫其等簽名、按捺指印部分：
(一)按司法警察官或司法警察因調查犯罪，於詢問犯罪嫌疑人時
    使用所謂之「訊問技巧」以取得犯罪嫌疑人之自白，若建構
    在法定取證規範上可容許之範圍內，則應肯認其自白之證據
    能力，例如於詢問前曉諭自白減免其刑之規定，乃法定寬典
    之告知，並非利用對於「自白」之誤認，誘使犯罪嫌疑人自
    白犯罪；又如司法警察對犯罪嫌疑人表示，若經檢察官許可
    後不予解送而取得自白，亦屬合法之「訊問技巧」範疇；又
    如提示證據規勸接受詢問之人據實陳述，亦與非法取供之情
    形有別（最高法院97年度台上字第 706、1371號判決意旨參
    照）。
(二)證人即承辦員警周正治於99年10月12日本院審理中結證稱：
    乙○○於99年3月1日下午3時30分左右至同日下午4時10分左
    右之警詢筆錄是我負責詢問的，紀錄則是警員林清輝，當時
    詢問與繕打筆錄都是採一問一答之方式，也有錄音，並沒有
    先把筆錄打好才錄音，筆錄之記載都是按乙○○之陳述要旨
    為記載，筆錄製作完成後，還交由乙○○看過才簽名、蓋指
    印，詢問過程中，更沒有施以強暴、脅迫等不正方式訊問；
    庚○○於99年3月1日下午4時30分左右至同日下午5時10分左
    右之警詢筆錄也是由我負責詢問，有同步錄音，採一問一答
    之方式，並非事先將筆錄繕打好，才要庚○○照唸，訊問過
    程中，沒有對庚○○施以強暴、脅迫、利誘等其他不正方法
    訊問；之所以製作兩次警詢筆錄，因為庚○○跟我們說他父
    親己○○不知情，希望不要辦他，我們也解釋本案是人贓俱
    獲，在勸諭過程中，我們沒有對被告三人施以強暴、脅迫或
    利誘等不正方法等語（見本院卷第71至75頁）。證人即承辦
    員警林清輝於99年10月12日本院審理中結證稱：乙○○於99
    年3月1日下午3時30分左右至同日下午4時10分左右之警詢筆
    錄是我負責紀錄的，庚○○於99年 3月1日下午4時30分左右
    至同日下午 5時10分左右之警詢筆錄也是由我負責製作，這
    份筆錄都是採一問一答之方式，有同步錄音，記載之內容也
    都是依被告二人陳述之要旨為記載，訊問過程中我們沒有對
    他們施以強暴、脅迫、利誘等不正方法訊問，也沒有筆錄繕
    打好才叫他們念，筆錄製作完成後，還有交給被告二人看完
    後請他們簽名；第一次作完警詢筆錄後，庚○○說請我們不
    要移送他父親，因為他父親不知情，辯稱他們是上去玩的，
    所以我們才作第二次警詢筆錄等語（見本院卷第76至79頁）
    。又本院於99年 9月20日勘驗警詢錄音帶後發現，關於被告
    乙○○於99年3月1日下午3時30分左右至同日下午4時10分左
    右警詢時之自白，被告庚○○於同日下午 4時30分左右至同
    日下午 5時10分左右警詢時之自白，過程中均未發現被告乙○○、庚○○受有強暴、脅迫等不正之方法而違反其意願陳
    述之情事，而其等應答時，若問題本身屬簡答性質，如人名
    、車輛車牌號碼及廠牌等，則其等答案簡短，至於其他問題
    部分，被告乙○○、庚○○均得順暢回答以一整串字句，製
    有勘驗筆錄附卷可稽（見本院卷第43頁）。
(三)由上可知，證人周正治、林清輝詢問被告乙○○、庚○○過
    程中，均採一問一答之方式，亦同步錄音，筆錄皆依被告乙○○、庚○○之陳述要旨為記載，且筆錄製作完成後，均交
    由被告乙○○、庚○○閱覽後而簽名、按捺指印，詢問過程
    中，亦無施以強暴、脅迫等不正方法訊問，且被告乙○○、
    庚○○對於本案事實之詢問，均得以一整串字句順暢回答；
    又倘若證人周正治、林清輝有意逼迫被告乙○○、庚○○自
    白，又何以製作第二次警詢筆錄而予其等辯解之機會（見警
    A 卷第13至15頁、第16至18頁）；又證人周正治、林清輝雖
    曾提示卷證，規勸被告乙○○、庚○○據實陳述，然此屬合
    法之「訊問技巧」範疇，與非法取供之情形有別。職故，被
    告乙○○於99年3月1日下午3時30分左右至同日下午4時10分
    左右警詢時之自白，被告庚○○於同日下午 4時30分左右至
    同日下午 5時10分左右警詢時之自白，均並未受有任何強暴
    、脅迫、利誘、詐欺等不正方法之侵害，其等自白時之意思
    均具有任意性，顯有證據能力，被告乙○○、庚○○所辯其
    等自白均係員警自行事先製作筆錄而逼迫簽名、按捺指印所
    取得云云，礙難採信（至於真實性部分，參見下述）。
二、按被告以外之人於審判外之陳述，雖不符前 4條（即刑事訴
    訟法第 159條之1至之4）之規定，而經當事人於審判程序同
    意作為證據，法院審酌該言詞陳述或書面陳述作成時之情況
    ，認為適當者，亦得為證據。當事人、代理人或辯護人於法
    院調查證據時，知有第159條第1項不得為證據之情形，而未
    於言詞辯論終結前聲明異議者，視為有前項之同意，刑事訴
    訟法第159條之5定有明文。經查，檢察官、被告乙○○、己○○、庚○○於本院言詞辯論終結前，就本判決所引用下列
    各項屬於審判外陳述之證據，知有第159條第1項不得為證據
    之情形，均未聲明異議，且表示不爭執，經本院審酌該證據
    作成情況均無不適當之情形，是依上開規定，認皆得作為本
    案證據。
貳、實體部分：
甲、有罪部分：
一、訊據被告乙○○、己○○、庚○○雖坦承99年3月1日中午，
    被告己○○駕駛前揭車輛搭載被告乙○○、庚○○，至戊○○所管理之檳榔園採摘檳榔等情，惟均矢口否認有何竊盜犯
    行，辯稱：當日丙○○要我們去她管理的檳榔園採摘檳榔，
    但丙○○身體不舒服未一同前往，而乙○○喝醉報錯路，所
    以我們才摘錯檳榔云云，並聲請傳喚證人丙○○。經查：
(一)被告乙○○於99年3月1日下午3時30分左右至同日下午4時10
    分左右警詢時自白坦承：我們於99年3月1日上午11時30分左
    右，在花蓮縣萬榮鄉○○村○○○道7.5K一帶竊取檳榔，準
    備賣給不特定人士；我之所以知道該處有檳榔，是因為之前
    開車開錯路到該處，發現該地段檳榔無人看管；我是用長鐮
    刀竊取，用吉普車載運，而共犯有庚○○、己○○，分工情
    況是我用鐮刀割檳榔串，庚○○撿取掉下的檳榔串，搬運放
    置在車上，己○○則是在車上駕駛座等候，負責駕駛等語（
    見警B卷）。被告庚○○於99年3月1日下午4時30分左右至同
    日下午5時10分左右自白坦承：我是於99年 3月1日上午11時
    30分，在萬榮鄉○○村○○○道7.5K一帶竊取檳榔，我竊取
    檳榔是準備賣給不特定人士，而警方於99年 3月1日中午1時
    許，在萬榮鄉○○村○○○道4.5K處查獲我們；共犯有乙○○、己○○，乙○○是用長鐮刀割檳榔串，有 2把，我是撿
    取掉下之檳榔串後搬運放置車上，然後用吉普車載運，是己○○負責開車，至於提議竊盜的人是乙○○等語（見警 B卷
    ）。被害人戊○○於99年3月1日警詢時證稱：我在萬榮鄉西
    林村的西邊山區○○○段，向原住民張秀蓮爸爸承租約 1公
    頃面積的檳榔園，每年我必須支付新臺幣（下同）18萬元給
    張秀蓮，雙方並立有契約憑據；今天被告三人確實是在我承
    租的檳榔園內偷割檳榔，當時我自己接到其他人通知說中午
    後有部吉普車進入檳榔園產業道路，我趕緊前往，並聯絡附
    近曾被偷割的丁○○、辛○○一起上山查看，發現被告三人
    和車後，他們加速逃逸，我們尾隨到約4K處才攔停他們；現
    在檳榔的市價一粒交給大盤商是約 2元，今天他們偷割我檳
    榔約1萬餘粒，依市價約2萬多元等語（見警 B卷）。復於99
    年7月1日偵訊中結證稱：我們是在今年3月1日圍捕的時候抓
    到被告三人，而從檢查哨該條路進去，開始到至高點，根本
    都沒有丙○○管理的檳榔園，因為到丙○○管理的檳榔園並
    不需要經過該檢查哨，而是從不同地方入山等語（見99年度
    偵字第1210號卷第50至51頁）。再於99年10月12日本院審理
    中結證稱：我管理的檳榔園其中一塊在7.5K，是獨立式的，
    旁邊都沒有其他的檳榔園，也就是這一塊於99年3月1日遭被
    告三人竊取，另外我也有一塊在5.5K，而丁○○、辛○○管
    理的檳榔園也在5.5K；從檢查哨進去該條路，兩旁大多為檳
    榔園，西林林道都有標示幾公里，路標很清楚，至於其他山
    路都沒有標示公里數的路標，而且除了這條路外，沒有其他
    路可以到我管理的檳榔園，檢查哨是在後面，另外有一條路
    是在前面，前面那條路是左彎，檢查哨那邊稍微有點右彎，
    兩條路的路口至少相隔150 公尺，不可能走錯路，就如同我
    當庭畫的圖；我的檳榔園樹沒有以噴漆作記號等語（見本院
    卷第91至94頁）。又於99年10月19日本院審理中結證稱：99
    年3月1日我遭竊之檳榔園位西林林道7.5K左右，當時我接到
    丁○○的電話，他說黑色吉普車上去了，所以我就趕到6K處
    與丁○○、辛○○會合，我們在那邊等，後來前面有一部我
    們認識的人所開的小貨車，我和丁○○就去移車讓該部小貨
    車經過，而被告三人的黑色吉普車距小貨車約有幾十公尺，
    我們讓小貨車經過以後，我和丁○○又下車，就看到被告三
    人所駕駛的吉普車也過來了，車上後座有檳榔，之所以知道
    是我的檳榔，因為6K以上就是我和辛○○的檳榔，而我的檳
    榔園大部分都在路旁，我依據檳榔園裡的落果情形判斷被偷
    的就是我的檳榔，那些檳榔都是新割下來的，而不是時間久
    了會脫水的那種，況且當天早上我自己也有去過檳榔園，當
    時還好好的；攔停被告三人後，我看到車子是己○○駕駛的
    ，而乙○○下車，沒有酒醉的樣子，居然開始丟棄檳榔，一
    般人辛苦採割下來，怎麼可能會丟棄，而己○○下車後，就
    往山下走掉，只有庚○○坐在車上；我本身是大盤，被偷的
    檳榔，好的市價大約2.1元，最便宜的0.3元等語（見本院卷
    第144至147頁）。證人丁○○於99年3月1日警詢時證稱：乙○○、庚○○、己○○三人於99年3月1日12時左右，偷割戊○○承租檳榔園的檳榔等語（見警A卷第1至3頁）。復於 99
    年3月23日警詢時證稱：99年3月1 日中午，我與辛○○、戊○○等人上山查尋是否有人趁午休時間偷割檳榔，結果看見
    被告三人駕駛吉普車偷割戊○○的檳榔，他們發現我們就駕
    車逃逸，我們和警方人員一起圍捕他們，並順利取回戊○○
    被偷割的檳榔果約1萬餘粒等語（見警A卷第4至6頁）。再於
    99年7月1日偵訊中結證稱：99年3月1日，我在戊○○承租的
    檳榔園旁發現被告三人，我是找辛○○及戊○○一起上山巡
    邏，結果遇到他們，當時發現戊○○檳榔園地上遺留很多檳
    榔，而被告三人車上也有檳榔，我們就一路追趕他們，他們
    加速逃逸，後來我們與派出所員警一起攔截到他們三人等語
    （見99年度偵字第1210號卷第49至51頁）。又於99年10月19
    日本院審理中結證稱：我所租用的檳榔園位於西林林道檢查
    哨進去5 公里處，旁邊有辛○○的檳榔園，而戊○○的檳榔
    園還要再上面一點，約500公尺處；99年3月1日我們在6公里
    處埋伏，旁邊那也有戊○○的檳榔園，當時另一部我們認識
    的人開的車子要下來，所以我們把車子移開，結果被告三人
    就跟著那輛車後面往下衝，戊○○喊說「車上有檳榔」，我
    們先往上開迴車到戊○○的檳榔園，看到很多被割下的檳榔
    ，於是便立刻往下追，後來有追到被告三人；當時是戊○○
    先追到被告三人，我接著到時，乙○○先把後車廂打開，把
    後車廂的檳榔往山溝丟棄，而己○○馬上打開車門，人立刻
    往下衝，庚○○當時則還在車上沒有下車，後座全都是檳榔
    ；戊○○檳榔園掉落的檳榔都是小顆的，無經濟價值，而被
    告三人車上的檳榔幾乎只比地上的檳榔大一點而已，但尚有
    經濟價值，以當時市價計算，一顆約1 元左右，這是我們的
    批發價等語（見本院卷第132至139頁）。證人辛○○於99年
    3月1日警詢時證稱：乙○○、庚○○、己○○三人於99年 3
    月1日12時左右，偷割戊○○租用的檳榔園等語（見警A卷第
    10至12頁）。復於99年3月23日警詢時證稱：99年3月1 日中
    午，我與丁○○、戊○○等人上山查尋是否有人趁午休時間
    上山偷割檳榔，結果看見被告三人駕駛吉普車偷割戊○○的
    檳榔，他們三人發現我們人車就駕車逃逸，我們和警方人員
    一起圍捕他們到案，並取回戊○○被偷割的檳榔果約1 萬餘
    粒等語（見警A卷第7至9頁）。再於99年10月19 日本院審理
    中結證稱：99年3月1日戊○○被偷的檳榔園在我的檳榔園上
    面，當天我與丁○○、戊○○去巡視、圍捕偷竊檳榔的人，
    我們到6K處，停在路邊，因我們車子擋在路上，丁○○、戊○○就去移車，一會兒就看到被告三人的車子急著下山，因
    戊○○的轎車跑得較快，因此他先去追對方，我們在4.5K轉
    彎處就攔截到他們，被告三人遭攔停時，己○○從駕駛座下
    車往山下走，乙○○在丟檳榔，庚○○則坐在車上；之所以
    確認被告三人車上載的檳榔是戊○○檳榔園的檳榔，是因為
    西林林道6K以上的檳榔幾乎都是我和戊○○的檳榔園，沒有
    其他人的檳榔園，我們有帶員警一同上去戊○○的檳榔園查
    看，發現被告三人把好的檳榔拿起來，不好的則丟在地上，
    而且切割痕跡都是新的痕跡；高山檳榔市價較高，一顆大約
    1至1.2元，那是我們賣給行頭的價錢；戊○○之檳榔園沒有
    做標示或記號等語（見本院卷第140至144頁）。證人周正治
    於99年10月12日本院審理中結證稱：我到現場後，在被告三
    人的吉普車後車廂看到採收下來的檳榔，也有扣到2 把鐮刀
    ；戊○○管理之檳榔園沒有噴紅漆等語（見本院卷第71至75
    頁）。證人林清輝於99年10月12日本院審理中結證稱：現場
    查獲被告三人時，我有到案發現場，當時乙○○已經讓被害
    人抓到，庚○○在車上不肯下車，己○○往山下走，被我們
    抓到後，說他是找不到路，沒有犯案，而鐮刀放在車的後座
    ，且斜斜地放，這樣才放得進去，與檳榔放在一起；戊○○
    管理之檳榔園沒有噴紅漆等語（見本院卷第76至79頁）。並
    有戊○○提出之檳榔承包買賣契約書及所有權狀（見警B 卷
    ）、現場圖（見警A卷第28頁）、戊○○當庭所繪現場圖（
    見本院卷第123頁）、公訴人庭呈地圖（見本院卷第61、163
    頁）、現場照片（見警A卷第29至35 頁）、贓證物認領保管
    單（見警B卷）等件附卷可稽，另有鐮刀2把扣案可佐。由上
    可知，99年3月1日中午，被告己○○駕駛車輛搭載被告乙○○及庚○○，至花蓮縣萬榮鄉○○村○○○道7.5 公里處，
    由被告乙○○以鐮刀下手竊取被害人戊○○所有之檳榔，被
    告庚○○則撿取搬運至車輛內，嗣被告三人經過花蓮縣萬榮
    鄉○○村○○○道6 公里處時，遭被害人戊○○及證人丁○○、辛○○發現，被告三人見東窗事發，遂趕緊駕車逃逸，
    被害人戊○○及證人丁○○、辛○○亦隨即駕車追趕並報警
    處理，後於同日下午1 時許，在花蓮縣萬榮鄉○○村○○○
    道4.5 公里處附近，攔停被告三人之車輛，而被告乙○○見
    狀便下車將部分所竊取之檳榔丟下山溝，被告己○○亦下車
    往山下奔去，被告庚○○則待在車內不願下車，不久員警到
    達現場逮捕被告三人，並扣得遭竊取之剩餘檳榔1萬1千粒及
    鐮刀2 把，且前往被害人戊○○管理之檳榔園檢視，發現檳
    榔業遭割取，而切割痕均為新發生之痕跡，滿地亦是遭棄置
    較小顆無價值之檳榔，從而被告三人竊盜之行為，確屬無誤
    。
(二)證人丙○○雖於99年5月4日偵訊中、99年10月12日本院審理
    中證稱：我有向壬○○、甲○○租檳榔園，99年3月1日是我
    叫被告三人去整理檳榔，但我身體不舒服沒去，所以才造成
    乙○○報錯路採錯檳榔等語，然其於99年5月4日偵訊中亦證
    稱：我管理的檳榔園和戊○○的檳榔園隔了一個山溝等語（
    見99年度偵字第1210號卷第37至40頁），另於99年10月12日
    本院審理中證稱：我管理的檳榔園，有三塊地是壬○○的，
    還有二塊地是甲○○的，另外還有二塊地是「GIMI」（原住
    民語，音譯），一塊地是壬○○弟弟的，還有一塊是甲○○
    他母親的朋友的，分布很廣，但沒有在戊○○檳榔園的那條
    路上；99年3月1日我要乙○○他們去甲○○母親位於山上的
    那塊地整地，那裡不需要經過檢查哨，也就是還沒到檢查哨
    的那條路，路旁有山蘇園、檳榔園與一些雜樹，沒有路標；
    我當日有先跟他們一起吃午餐，也有跟乙○○描述位置，我
    沒有看到乙○○喝酒，他身上也沒有酒味，我也不允許他們
    工作時喝酒，後來他們出門時，是乙○○開車，我有到外面
    確認，還有，我有跟他們講說要認紅色噴漆做的記號，我承
    包時有請當地村民幫我們作噴漆記號，也有以台語向被告三
    人說要看清楚，確認是我管理的檳榔園等語（見本院卷第80
    至90頁）。證人甲○○於99年10月12日本院審理中證稱：我
    只有請丙○○幫我賣檳榔而已，沒有請她幫我管理檳榔園或
    採收檳榔，（經審判長提示契約書）我講錯了，我是賣檳榔
    讓她採收；我的檳榔園位於西林國小，我母親沒有檳榔園，
    但我岳母有，我岳母的檳榔園也是位於西林國小的上面，我
    們檳榔園都有噴紅漆，附近都沒有路標，不需經過檢查哨，
    戊○○管理之檳榔園也不是在附近，完全在不同條路上，另
    外，我岳母並沒有其他的朋友也有檳榔園等語（見本院卷第
    95至99頁）。證人壬○○於99年10月12日本院審理中證稱：
    我所有之檳榔園，一個是往西林國小的方向，另外兩個則必
    須走其他的路，都沒有在西林林道上，我都有以紅色噴漆畫
    出範圍，而戊○○管理之檳榔園不是在附近等語（見本院卷
    第 99至102頁）。被告乙○○於99年10月12日本院審理中供
    稱：99年3月1日當日中午，我們沒有吃飯，一開始就是己○○開車的，中途沒有換人駕駛，而我是早上就有喝酒等語（
    見本院卷第102至108頁）。被告庚○○於99年10月12日本院
    審理中供稱：99年3月1日是我父親開車，因為乙○○有喝酒
    ，中途都沒換駕駛，出發時，丙○○沒有出來車子旁邊目送
    我們離開等語（見本院卷第108至113頁）。被告己○○於99
    年10月12日本院審理中供稱：99年3月1日出發前，我們三人
    有與丙○○一起用餐，出發時車原本是乙○○開的，後來他
    說他有喝一點酒，要換我開等語（見本院卷第102至108頁）
    。可知，證人丙○○管理之檳榔園與戊○○管理之檳榔園在
    完全不同之兩條道路上（另參照公訴人庭呈地圖），兩者相
    距甚遠，且前者不需經過檢查哨，路邊無路標，有以紅色噴
    漆作記號，後者則需經過檢查哨，路邊亦有明顯路標，未以
    紅色噴漆作記號，又關於證人丙○○所管理檳榔園之地主，
    其所述與證人甲○○證詞顯然有異，另關於被告乙○○於99
    年3月1日出發前是否喝酒、是否駕駛前揭車輛，證人丙○○
    與被告三人所述迥然不同，是證人丙○○之證詞顯然有刻意
    迴護被告三人之嫌，不足採信。從而，被告三人所辯，顯不
    可採。
(三)綜上所述，本案事證明確，被告三人之竊盜犯行洵堪認定，
    自應依法論科。
二、按刑法第321條第1項第3 款之攜帶兇器竊盜罪，係以行為人
    攜帶兇器竊盜為其加重條件，此所謂兇器，其種類並無限制
    ，凡客觀上足以對人之生命、身體、安全構成威脅，具有危
    險性之兇器均屬之，且祇須行竊時攜帶此種具有危險性之兇
    器為已足，並不以攜帶之初有行兇之意圖為必要（最高法院
    79年台上字第5253號判例意旨參照）。是扣案之鐮刀 2把為
    質地堅硬之銳器，客觀上足以危害他人生命、身體之安全，
    顯屬兇器。核被告三人所為，均係犯刑法第 321條第1項第3
    、 4款之加重竊盜罪。被告三人就本案犯行，有犯意聯絡及
    行為分擔，均為共同正犯。被告乙○○前曾受如事實欄所載
    有期徒刑之執行，此有臺灣高等法院被告前案紀錄表附卷可
    考，其於有期徒刑執行完畢後 5年以內，故意再犯本件有期
    徒刑以上之罪，為累犯，應加重其刑。爰審酌被告三人均年
    富力強，竟結夥攜帶兇器竊盜，侵害他人財產法益，及素行
    、犯罪動機、目的、手段、參與犯罪之程度及犯後態度等一
    切情狀，分別量處如主文所示之刑，以示懲儆。至扣案之鐮
    刀 2把，被告三人及證人丙○○均供稱係證人丙○○所有，
    亦查無任何證據證明為被告三人所有，是不得為沒收之諭知
    ，附此敘明。
乙、無罪部分：
一、公訴意旨略以：被告乙○○與己○○、庚○○共同基於為自
    己不法所有之犯意聯絡，於99年2月28日下午1時40分左右，
    由被告己○○駕駛丙○○所借車號 1955-VQ號自用小客貨車
    搭載被告乙○○及庚○○，沿花蓮縣萬榮鄉○○○道 4.5公
    里至 8公里處，以不詳工具竊盜丁○○及辛○○所有之檳榔
    ，然因遭丁○○到場發現而竊盜未遂。因認被告三人涉有刑
    法第 321條第2項、第1項第3、4款之加重竊盜未遂罪嫌等語
    。
二、按犯罪事實應依證據認定之，無證據不得認定犯罪事實，又
    不能證明被告犯罪，應諭知無罪之判決，刑事訴訟法第 154
    條第2項及第301條第 1項分別定有明文。次按被告或共犯之
    自白，不得作為有罪判決之唯一證據，仍應調查其他必要之
    證據，以察其是否與事實相符，刑事訴訟法第156條第2項定
    有明文。再按刑事訴訟法上所謂認定犯罪事實之證據，係指
    足以認定被告確有犯罪行為之積極證據而言，如未能發現相
    當證據或證據不足以證明，自不能以推測或擬制之方法，以
    為裁判基礎。而認定不利於被告之事實，須依積極證據，苟
    積極證據不足為不利被告之認定時，即應為有利於被告之認
    定，更不必有何有利之證據；又認定犯罪事實所憑之證據，
    雖不以直接證據為限，間接證據亦包括在內，然而無論直接
    證據或間接證據，其為訴訟上之證明，須於通常一般之人均
    不致有所懷疑，而得確信其為真實之程度者，始得據為有罪
    之認定，倘其證明尚未達到此一程度，而有合理之懷疑存在
    ，無從使事實審法院得有罪之確信時，即應由法院為諭知被
    告無罪之判決（最高法院30年上字第 482、1831號判例意旨
    參照）。
三、公訴人認被告三人有刑法第 321條第2項、第1項第3、4款之
    加重竊盜未遂犯行，無非係以：(一)告訴人丁○○、辛○○
    於警詢時及偵訊中之證述；(二)證人戊○○於警詢時及偵訊
    中之證詞；(三)現場圖及現場照片為主要論據。訊據被告三
    人均堅決否認有上開公訴意旨所述之犯行，並辯稱：99年 2
    月28日下午，我們沒有去花蓮縣萬榮鄉○○○道4.5公里至8
    公里處等語。經查：告訴人丁○○、辛○○雖於警詢時及偵
    訊中證述：被告三人於99年2月28日下午1時40分左右，沿花
    蓮縣萬榮鄉○○○道4.5公里至8公里處，以不詳工具竊盜我
    們所有之檳榔等情，惟告訴人丁○○於99年10月19日本院審
    理中結證稱：我在99年 2月28日前一天中午時上山巡視，當
    時有零星被竊之痕跡，而99年 2月28日中午12時40分左右，
    我又開車上山，我在 4.5公里一個大轉彎處，因我車子引擎
    聲較大，當我到達我的檳榔園時，在4.5公里處接近5公里處
    發現被告三人；因山上產業道路非常小，我與被告三人所搭
    乘之車輛有會車，會車後，依據目測，我看到他們車上有很
    多檳榔，等到我回神後，發現我的檳榔已經被偷割下來放在
    地上不及拿走，我看到駕駛的人是己○○等語（見本院卷第
    132至139頁）。而告訴人辛○○於99年10月19日本院審理中
    結證稱：99年2月28日我在西林林道3.5公里處割檳榔，所以
    沒有到4.5至5公里處的檳榔園去，我檳榔園被竊之事，是丁○○告訴我的等語（見本院卷第140至144頁）。而證人戊○○於99年10月12日本院審理中結證稱：99年 2月28日，我是
    在 6.5公里處，看到一輛吉普車，當時由一人駕駛，我可以
    確定車牌號碼應該為VQ，數字為1955，至於排列方式我現在
    不記得了，我確定開車的人是乙○○，我發現他們開上去一
    分鐘後又下山，因而有點懷疑，但我只看到車上有一位駕駛
    ，沒有看到車上有幾人等語（見本院卷第91至94頁）。可知
    告訴人辛○○於99年 2月28日未目擊被告三人之人車，而係
    聽聞告訴人丁○○轉述，至告訴人丁○○雖證述當日有目擊
    被告三人，駕駛者係被告己○○，此與證人戊○○所述駕駛
    人為被告乙○○已有出入，且證人戊○○證稱99年 2月28日
    吉普車僅開上山一分鐘後即下山，又其未能確定除被告乙○○外，被告己○○、庚○○是否在吉普車內，從而告訴人丁○○、證人戊○○就99年 2月28日部分所為證詞，非無瑕疵
    ，尚難認達使通常一般之人均無懷疑而得確信為真實之程度
    。又現場圖及現場照片僅得證明本案竊盜之現場，亦難證明
    被告三人於99年2月28日是否有竊盜乙情。
四、綜上所述，本案僅依前開証據，不致使通常一般之人均無懷
    疑而得確信為真實，亦不能以推測或擬制之方法以為裁判基
    礎，是尚無從認定被告三人有刑法第321條第2項、第1項第3
    、 4款之加重竊盜未遂犯行。此外，復查無其他任何積極確
    切之事證，足資證明被告三人確有上開公訴意旨所指之犯行
    ，揆諸前開說明，被告三人此部分之犯罪既屬不能證明，自
    均應為無罪之諭知。
據上論斷，應依刑事訴訟法第299條第1項前段、第301條第1項，
刑法第28條、第 321條第1項第3、4款、第47條第1項，判決如主
文。
本案經檢察官張立中到庭執行職務。
中    華    民    國    99    年    11    月     9    日
                  刑事第四庭  審判長  法  官  陳月雯
                                      法  官  黃鴻達
                                      法  官  曹庭毓
以上正本證明與原本無異。
如不服本判決應於收受送達後10日內向本院提出上訴書狀，並應
敘述具體理由。其未敘述上訴理由者，應於上訴期間屆滿後20日
內向本院補提理由書(均須按他造當事人之人數附繕本)「切勿逕
送上級法院」。告訴人或被害人如對於本判決不服者，應具備理
由請求檢察官上訴，其上訴期間之計算係以檢察官收受判決正本
之日期為準。
中    華    民    國    99    年    11    月    11    日
                                      書記官
附錄本判決論罪之法律條文：
中華民國刑法第321條：
犯竊盜罪而有左列情形之一者，處 6 月以上、 5 年以下有期徒
刑：
一、於夜間侵入住宅或有人居住之建築物、船艦或隱匿其內而犯
    之者。
二、毀越門扇、牆垣或其他安全設備而犯之者。
三、攜帶兇器而犯之者。
四、結夥三人以上而犯之者。
五、乘火災、水災或其他災害之際而犯之者。
六、在車站或埠頭而犯之者。
前項之未遂犯罰之。

司法院資訊處製作；財團法人民間司法改革基金會備份。
